臺灣高等法院臺中分院刑事判決
111年度金上訴字第211號
上  訴  人  
即  被  告  王進展


上列上訴人即被告因加重詐欺等案件，不服臺灣苗栗地方法院11
0年度訴字第274號中華民國110年11月24日第一審判決（起訴案
號：臺灣苗栗地方檢察署110年度偵字第873、1229號），提起上
訴，本院判決如下：
    主  文
上訴駁回。  
    犯罪事實及理由
一、本案經本院審理結果，認第一審判決認事用法、量刑及沒收
    犯罪所得均無不當，應予維持，並均引用如附件第一審判決
    書記載之犯罪事實、證據及理由。
二、上訴人即被告甲○○（下稱被告）上訴意旨略以：被告自警詢
    起即坦承犯行，且有賠償被害人損失之意願，被告於參與同
    一詐欺組織期間所犯他案現於鈞院另案審理中，請求鈞院給
    予機會與全部被害人進行調解後，再與另案同時判決，給予
    被告一併請求緩刑之機會。
三、經查：　　
    按刑罰之量定，屬法院自由裁量之職權行使，應審酌刑法第
    57條所列各款事由及一切情狀，為酌量輕重之標準；又在同
    一犯罪事實與情節，如別無其他加重或減輕之原因，下級審
    量定之刑，亦無過重或失輕之不當情形，則上級審法院對下
    級審法院之職權行使，原則上應予尊重。經查，原判決業已
    審酌被告符合洗錢防制法第16條第2項減刑規定，及刑法第5
    7條各款規定適用，就被告量刑詳為審酌並敘明理由，並未
    逾越法定刑度，復未濫用自由裁量之權限，所為量刑核無不
    當或違法；另參酌被告所犯加重詐欺犯行，法定本刑為有期
    徒刑1年以上7年以下，得併科1百萬元以下罰金，原審就被
    告3次犯行均量處有期徒刑1年4月，已屬偏低量刑，且定應
    執行有期徒刑1年8月，實係基於限制加重原則，參酌被告犯
    罪類型、時間、行為動機相同等，給予相當恤刑優惠，亦難
    認所定應執行刑有何違反內部界限之情，實難認有何量刑過
    重之情。被告前揭所述犯後態度等，業經原審於量刑時具體
    審酌，且被告所陳欲與被害人等洽談調解事宜，期給予緩刑
    宣告，然被告於本院準備程序及審理程序經合法傳喚後均未
    到庭，有本院刑事報到單可稽（本院卷第49、69頁），實難
    認被告有何欲與被害人洽談調解之意願；且被告參與同一詐
    欺組織所為其他犯行，另經法院判處應執行有期徒刑1年7月
    確定，有臺灣高等法院被告前案紀錄表存卷可參，被告不符
    合宣告緩刑之條件，從而，於原審判決後，尚無發生足以影
    響被告量刑之新事實，難認原審量處刑度有何失當或需重新
    考量調整之處。從而，被告上訴無理由，應予駁回。
四、被告經本院合法傳喚，且無在監押之情形，有本院送達證書
    及臺灣高等法院在監在押全國紀錄表在卷可參，其無正當理
    由，於本院審判期日未到庭，依刑事訴訟法第371條規定，
    自得不待其陳述，逕行判決。
據上論斷，應依刑事訴訟法第368條、第373條、第371條，判決
如主文。　　
本案經檢察官徐一修提起公訴，檢察官乙○○到庭執行職務。
中　　華　　民　　國　　111 　年　　4 　　月　　19　　日
            刑事第八庭　  審判長法　官　林  清  鈞
                                法　官　郭  瑞  祥
                                法　官　簡  婉  倫
以上正本證明與原本無異。
如不服本判決應於收受送達後20日內向本院提出上訴書狀，其
未敘述上訴理由者，並得於提起上訴後20日內向本院補提理由書
(均須按他造當事人之人數附繕本)「切勿逕送上級法院」。因疫
情而遲誤不變期間，得向法院聲請回復原狀。
                                書記官  林　書　慶
　　　　　　　　　　　　　　　　
中　　華　　民　　國　　111 　年　　4 　　月　　19　　日
附件：
臺灣苗栗地方法院刑事判決
                                      110年度訴字第274號
公　訴　人　臺灣苗栗地方檢察署檢察官
被　　　告　甲○○　男　民國00年0月00日生
                    身分證統一編號：Z000000000號
                    住臺南市○區○○里00鄰○○街000○0號
上列被告因加重詐欺等案件，經檢察官提起公訴（110年度偵字
第873號、110年度偵字第1229號），因被告於本院準備程序中，
就被訴之事實為有罪之陳述，經本院告知簡式審判程序意旨，並
聽取當事人之意見後，本院合議庭裁定改依簡式審判程序審理，
判決如下：
    主    文
甲○○犯如附表「主文欄」所示之罪，各處如附表「主文欄」所示
之刑。應執行有期徒刑壹年陸月。
未扣案之犯罪所得新臺幣參仟元沒收，於全部或一部不能沒收或
不宜執行沒收時，追徵其價額。
    犯罪事實
一、甲○○（涉犯參與犯罪組織罪部分，業經臺灣高等法院臺中分
    院以110年度金上訴字第294號判決在案，非本案審理範圍）
    於民國109年5月初某日起，受僱於通訊軟體微信暱稱「龍哥
    」之詐欺集團成員王烱烈（另經檢察官通緝中），擔任收取
    最終詐欺贓款工作（俗稱「總收水」）；江任智（涉犯加重
    詐欺罪部分，業由本院另行判決）於同年5月30日起，受僱
    於微信暱稱「高君毅」（真實姓名、年籍均不詳）之詐欺集
    團成員，負責收取贓款工作（俗稱「收水」）。
二、徐淑娟（涉犯洗錢罪部分，業由本院另行判決）於109年5月
    底某日起，因求職而與通訊軟體LINE暱稱「雨婕」、「長宏
    KT」之成年人（真實姓名、年籍均不詳，無證據證明為未滿
    18歲之人，亦無證據證明「雨婕」、「長宏KT」為不同人)
    聯繫，預見隱匿真實身分之陌生人與其聯繫、並約定提供一
    定報酬，要求出面代為前往自動櫃員機提款後，交予指定之
    人收受，依一般社會生活之通常經驗，將成為他人詐欺計畫
    中負責取得詐欺所得款項之人（即車手），並得以製造金流
    斷點、隱匿詐欺所得款項之去向，竟仍不違背其本意，共同
    意圖為自己不法所有，基於詐欺取財、隱匿詐欺犯罪所得去
    向不確定故意之犯意聯絡，提供其申辦之臺灣中小企業銀行
    內壢分行帳號00000000000號帳戶（下稱中小企銀帳戶）、
    渣打國際商業銀行帳號00000000000000號帳戶（下稱渣打帳
    戶）、中華郵政帳號00000000000000號帳戶（下稱郵局帳戶
    ）資料予「長宏KT」使用、並同意依指示提領款項。
三、甲○○、江任智與詐欺集團其他成員，共同意圖為自己不法所
    有，基於三人以上共同詐欺取財、隱匿特定犯罪所得去向之
    犯意聯絡，先由詐欺集團之不詳成員，對鐘○○、王○○、賴○○
    （下稱鐘○○等3人）施以詐術，使鐘○○等3人陷於錯誤而匯款
    至指定帳戶後，徐淑娟即於109年6月1日，受「長宏KT」之
    指示，持存摺、提款卡提領鐘○○等3人所匯入之款項總計新
    臺幣（下同）50萬元，並保留報酬2萬元後，於同日在苗栗
    縣○○鄉○○宮附近，將48萬元交予江任智；江任智收受後，遂
    依「高君毅」之指示至高鐵苗栗站，將收取之款項交予甲○○
    ；甲○○收受後，再依王烱烈之指示至高鐵新竹站外之停車場
    ，將收取之款項交予詐欺集團之不詳成員，因而隱匿該犯罪
    所得之去向。嗣鐘○○等3人發覺受騙並報警處理，始悉上情
    。
四、案經鐘○○、王○○訴由苗栗縣警察局苗栗分局報告臺灣苗栗地
    方檢察署檢察官；賴○○訴由新竹縣政府警察局竹北分局報告
    臺灣新竹地方檢察署陳請臺灣高等檢察署檢察長核轉臺灣苗
    栗地方檢察署檢察官偵查起訴。
    理    由
壹、證據能力之說明
    本件被告甲○○所犯非死刑、無期徒刑或最輕本刑有期徒刑三
    年以上之罪，亦非高等法院管轄第一審案件，且於準備程序
    進行中，被告先就被訴事實為有罪之陳述，經告以簡式審判
    程序之旨，並聽取當事人之意見後，本院依刑事訴訟法第27
    3條之1第1項之規定，裁定由受命法官獨任進行簡式審判程
    序，是本件之證據調查，依刑事訴訟法第273條之2規定，不
    受同法第159條第1項、第161條之2、第161條之3、第163條
    之1及第164條至第170條規定之限制，合先敘明。
貳、實體方面
一、上開犯罪事實，訊據被告於警詢、偵查、本院準備程序及審
    理中均坦承不諱，核與鐘○○等3人、證人曾○○於警詢、偵查
    中證述之情節相符【見臺灣新竹地方檢察署109年度偵字第1
    2215號卷（下稱偵12215卷）第10至16、53至57頁，臺灣苗
    栗地方檢察署110年度偵字第1229號卷（下稱偵1229卷）第1
    01至116頁】，並與同案被告江任智、徐淑娟於本院準備程
    序、審理中之供述情節相符（見本院卷第179至190頁），另
    有曾○○之金融卡掛失紀錄查詢、身分證及健保卡、國內（跨
    行）匯款、與比特專長宏KT聊天紀錄，同案被告徐淑娟之提
    領影像、與「長宏KT」、「雨婕」之LINE對話紀錄、中華郵
    政客戶歷史交易清單、109年3月1日郵局臨櫃提款、中小企
    銀帳戶之客戶基本資料查詢、存款交易明細查詢單、渣打帳
    戶之客戶基本資料查詢、活期性存款結清帳戶明細查詢、帳
    戶個資檢視、鐘○○之渣打銀行現金存款交易明細、王○○與黃
    ○○之對話紀錄、通話紀錄截圖、郵政跨行匯款申請書、彰化
    銀行匯款回條聯、存摺、賴○○與「邱碧秋」之LINE對話紀錄
    、通話紀錄截圖、國泰世華商業銀行匯出匯款憑證在卷可考
    【見偵12215卷第31至37、46至55、62至74、102至105、151
    至160、217頁，偵1229卷第111、129至143、201至209頁，
    臺灣苗栗地方檢察署110年度偵字第873號卷（下稱偵873卷
    ）第17至59頁】，足認被告之任意性自白與事實相符，洵值
    採信。故本案事證明確，被告犯行堪以認定，應予依法論科
    。
二、論罪科刑：
  ㈠核被告所為，均係犯刑法第339條之4第1項第2款之三人以上
    共同詐欺取財罪、洗錢防制法第14條第1項之洗錢罪。
  ㈡又起訴書附表編號1（即附表編號1）所示對告訴人鐘○○實行
    之詐騙過程，雖提及行為人係以假冒健保局人員、檢察官及
    警員之方式行使詐術等情，而有冒用公務員名義詐欺取財之
    事；然現今詐騙手法五花八門、層出不窮，被告既僅係依指
    示收取款項後轉交予上手，從未接觸、參與其他共同正犯實
    行詐術之過程，是就其他共同正犯是否係以冒用公務員名義
    、或其他方式行使詐術，實無從得悉，又卷內查無其他證據
    證明被告對此情已有認識，自難認其所為詐欺犯行該當刑法
    第339條之4第1項第1款之加重要件，一併指明。
  ㈢再按共同實施犯罪行為之人，在合同意思範圍以內，各自分
    擔犯罪行為之一部，相互利用他人之行為，以達其犯罪之目
    的者，即應對於全部所發生之結果，共同負責。且共同正犯
    之意思聯絡，原不以數人間直接發生者為限，即有間接之聯
    絡者，亦包括在內。如甲分別邀約乙、丙犯罪，雖乙、丙間
    彼此並無直接之聯絡，亦無礙於其為共同正犯之成立（最高
    法院92年度台上字第5407號判決意旨參照）。準此，行為人
    參與構成要件行為之實施，並不以參與構成犯罪事實之全部
    或始終參與為必要，即使僅參與構成犯罪事實之一部分，或
    僅參與某一階段之行為，亦足以成立共同正犯，並應對共同
    正犯之全部結果，共同負責。本案被告知悉其所為之工作係
    擔任「總收水」之角色，猶以自己犯罪之意思實行本案犯罪
    ，主觀上顯有共同犯罪之意思聯絡，客觀上有相互利用彼此
    之行為作為自己行為一部之行為分擔甚明，是被告與王烱烈
    、「高君毅」、「長宏KT」、同案被告江任智等詐欺集團成
    員間，就本案犯行有犯意聯絡及行為分擔，應論以共同正犯
    。
  ㈣被告3次以一行為觸犯刑法第339條之4第1項第2款之三人以上
    共同詐欺取財罪、洗錢防制法第14條第1項之洗錢罪，應依
    刑法第55條想像競合犯之規定，從一較重之三人以上共同詐
    欺取財罪處斷。
  ㈤被告所犯上開三罪，其犯意各別，行為有異，應予分論併罰
    。
  ㈥按想像競合犯之處斷刑，本質上係「刑之合併」，其所謂從
    一重處斷，乃將想像競合犯組成之評價上數罪，合併為科刑
    一罪，其所對應之刑罰，亦合併其評價上數罪之數法定刑，
    而為一個處斷刑。易言之，想像競合犯侵害數法益者皆成立
    犯罪，論罪時必須輕、重罪併舉論述，同時宣告所犯各罪名
    ，包括各罪有無加重、減免其刑之情形，亦應說明論列，量
    刑時併衡酌輕罪部分量刑事由，評價始為充足，然後依刑法
    第55條前段規定「從一重處斷」，非謂對於其餘各罪可置而
    不論。因此，法院決定處斷刑時，雖以其中最重罪名之法定
    刑，做為裁量之準據，惟於裁量其輕重時，仍應將輕罪合併
    評價在內。查洗錢防制法第16條第2項規定：「犯前2條之罪
    ，在偵查或審判中自白者，減輕其刑」。而被告業於偵查、
    本院審理中自白本案全部犯行，是就被告所為之3次洗錢犯
    行，原應依上開規定減輕其刑；惟依前揭罪數說明，被告就
    本案3次犯行均係從一重論處三人以上共同詐欺取財罪，則
    就被告所為洗錢犯行（即想像競合輕罪）得減刑部分，本院
    於依刑法第57條量刑時，將併予審酌。
  ㈦爰以行為人之責任為基礎，審酌被告係具有相當社會及工作
    經驗之人，且明知詐欺犯罪已猖獗多年，詐欺行為對於社會
    秩序及一般民眾財產法益之侵害甚鉅，仍為貪圖金錢利益，
    加入詐欺集團參與詐騙行為，並依指示收取詐得款項轉交上
    手，製造金流斷點，致檢警機關追查不易，造成詐騙被害人
    之損害非微，應予責難；兼衡被告犯後終能坦承犯行、正視
    己過之態度，與自陳國中之智識程度，現擔任送貨員、每月
    收入約2萬餘元，與八旬母親同住、需照顧母親之家庭生活
    狀況（見本院卷第248頁）等一切情狀，分別量處如附表「
    主文欄」所示之刑；復綜衡被告所為各次犯行之時間密接、
    手段類似、行為動機相同等情狀，定其應執行之刑如主文第
    1項所示，以資懲儆。
三、沒收部分：
  ㈠按就刑事處罰而言，「連帶」本具有「連坐」之性質。在民
    事上，連帶債務之成立，除當事人明示外，必須法律有規定
    者為限（民法第272條參照）。沒收兼具刑罰與保安處分之
    性質，以剝奪人民之財產權為內容，係對於人民基本權所為
    之干預，自應受法律保留原則之限制。共同犯罪行為人之組
    織分工及不法所得，未必相同，特別是集團性或重大經濟、
    貪污犯罪，彼此間犯罪所得之分配懸殊，其分配較少甚或未
    受分配之人，如仍應就全部犯罪所得負連帶沒收之責，超過
    其個人所得之剝奪，無異代替其他犯罪參與者承擔刑罰，顯
    失公平。故共同犯罪，其所得之沒收，應就各人分得之數為
    之（最高法院104年度台上字第2521號判決意旨參照）。查
    被告本案收取款項後轉交予上手之行為，共計獲得報酬3,00
    0元乙情，業據被告於審理中供述明確（見本院卷第247頁）
    ；是被告就本案實際分得之犯罪所得即為3,000元，而未扣
    案；揆之上開說明，應依刑法第38條之1第1項前段、第3項
    規定宣告沒收，並諭知於全部或一部不能沒收或不宜執行沒
    收時，追徵其價額。
  ㈡另鐘○○等3人遭詐騙、提領之款項，業均由被告再轉交予上手
    ，非在其實際掌控中，是被告就隱匿之財物已不具所有權及
    事實上處分權，尚無從依洗錢防制法第18條第1項就所提領
    之全部金額宣告沒收。
據上論斷，應依刑事訴訟法第273條之1第1項、第299條第1項前
段，洗錢防制法第2條第2款、第14條第1項、第16條第2項，刑法
第11條前段、第28條、第339條之4第1項第2款、第55條、第51條
第5款、第38條之1第1項前段、第3項，刑法施行法第1條之1第1
項，判決如主文。
本案經檢察官徐一修提起公訴，檢察官馮美珊、林宜賢到庭執行
職務。
中　　華　　民　　國　 110　　年　　11　　月　　24　　日
                  刑事第四庭  法  官  申惟中
以上正本證明與原本無異。　　　　　　　　　　　　　　　　如不服本判決應於收受判決後20日內向本院提出上訴書狀，並應敘述具體理由。其未敘述上訴理由者，應於上訴期間屆滿後20日內向本院補提理由書(均須按他造當事人之人數附繕本)「切勿逕送上級法院」。告訴人或被害人如對本判決不服者，應具備理由請求檢察官上訴，其上訴期間之計算係以檢察官收受判決正本之日期為準。　　　　　　　　　　　　　　　　　　　　　　　    　　　　　　　　　　　　　書記官　陳邦旗　　　　　　
中　　華　　民　　國　　110 　年　　11　　月　　24　　日

附錄本案論罪科刑法條：
中華民國刑法第339條之4
犯第 339 條詐欺罪而有下列情形之一者，處 1 年以上 7 年以
下有期徒刑，得併科 1 百萬元以下罰金：
一、冒用政府機關或公務員名義犯之。
二、三人以上共同犯之。
三、以廣播電視、電子通訊、網際網路或其他媒體等傳播工具，
    對公眾散布而犯之。
前項之未遂犯罰之。

洗錢防制法第2條
本法所稱洗錢，指下列行為：
一、意圖掩飾或隱匿特定犯罪所得來源，或使他人逃避刑事追訴
    ，而移轉或變更特定犯罪所得。
二、掩飾或隱匿特定犯罪所得之本質、來源、去向、所在、所有
    權、處分權或其他權益者。
三、收受、持有或使用他人之特定犯罪所得。

洗錢防制法第14條
有第二條各款所列洗錢行為者，處 7 年以下有期徒刑，併科新
臺幣 5 百萬元以下罰金。
前項之未遂犯罰之。
前二項情形，不得科以超過其特定犯罪所定最重本刑之刑。

附表：
編號 被害人  匯款時間 金額 （新臺幣） 遭詐騙過程 匯入帳號 提領時間 提領地點 提領金額及經過 主文欄 1 鐘○○ 109年6月1日某時  15萬元 本案詐欺集團成員於109年5月25日，假冒健保局人員，佯稱牽涉1宗洗錢案，復假冒林○○檢察官、陳○○警員，佯稱要支付預防潛逃費、律師評議費、稅金等語，致其陷於錯誤而匯款。 徐淑娟渣打帳戶 109年6月1日13時59分許 苗栗縣苗栗市之渣打銀行ATM 徐淑娟分3次提領6萬元、6萬元、3萬元後，先將報酬6000元存回其渣打銀行帳戶內；再提領款項19萬2000元（提領金額共計33萬6000元），於109年6月1日15時40分許，在苗栗縣○○鄉○○宮前交付給江任智。江任智收受後，連同編號3所示之款項（總計48萬元），一併於同日下午在高鐵苗栗站交付給甲○○。 甲○○三人以上共同犯詐欺取財罪，處有期徒刑壹年肆月。 2 王○○ 109年6月1日11許  20萬元 本案詐欺集團成員於109年6月1日，假冒係友人，佯稱要借錢云云，致其陷於錯誤而匯款。 徐淑娟中小企銀帳戶 109年6月1日13時14分許 苗栗縣苗栗市之中小企銀 19萬2000元，其餘8000元為徐淑娟之報酬。 甲○○三人以上共同犯詐欺取財罪，處有期徒刑壹年肆月。 3 賴○○ 109年5月29日某時  15萬元 本案詐欺集團成員於109年5月26日，假冒係友人，佯稱要借錢云云，致其陷於錯誤而匯款。 渣打國際商業銀行00000000000000號之曾○○帳戶，曾○○再於109年6 月1 日轉帳至徐淑娟郵局帳戶 109年6月1日10時許 苗栗縣○○鄉之○○郵局 徐淑娟提領15萬元後，先扣除自己之報酬6000元，再於109年6月1日11時24分許，在苗栗縣○○鄉○○宮前，將餘款14萬4000元交付給江任智。 甲○○三人以上共同犯詐欺取財罪，處有期徒刑壹年肆月。